【裁判字號】    99,抗,345
【裁判日期】    990329
【裁判案由】    不服延長羈押
【裁判全文】
臺灣高等法院刑事裁定                   99年度抗字第345號
抗  告  人
即  被  告  甲○○
            乙○○
上列抗告人因殺人案件，不服臺灣板橋地方法院98年度重訴字第
63號，中華民國99年3 月17日延長羈押裁定，提起抗告，本院裁
定如下：
    主  文
抗告駁回。
    理  由
一、按被告有無繼續羈押之必要，應許由法院斟酌訴訟進行程度
    及其他一切情事而為認定（最高法院46年臺抗字第6 號判例
    可參）。而關於羈押與否之審查，其目的僅在判斷有無實施
    羈押強制處分之必要，並非認定被告有無犯罪之實體審判程
    序，故關於羈押之要件，無須經嚴格證明，以經釋明得以自
    由證明為已足；至於被告是否成立犯罪，乃本案實體上應予
    判斷之問題。故被告有無羈押之必要，法院僅須審查被告犯
    罪嫌疑是否重大、有無羈押原因、以及有無賴羈押以保全偵
    審或執行之必要，由法院就具體個案情節予以斟酌決定，如
    就客觀情事觀察，法院許可羈押之裁定或延長羈押之裁定，
    在目的與手段間之衡量並無明顯違反比例原則情形，即無違
    法或不當可言。司法院釋字第665號解釋就刑事訴訟法第101
    條第1項第3款規定之合憲解釋於理由中明載：「刑事訴訟法
    第101條第1 項第3款規定之羈押，係因被告所犯為死刑、無
    期徒刑或最輕本刑為五年以上有期徒刑之罪者，其可預期判
    決之刑度既重，該被告為規避刑罰之執行而妨礙追訴、審判
    程序進行之可能性增加，國家刑罰權有難以實現之危險，該
    規定旨在確保訴訟程序順利進行，使國家刑罰權得以實現，
    以維持重大之社會秩序及增進重大之公共利益，其目的洵屬
    正當。又基於憲法保障人民身體自由之意旨，被告犯上開條
    款之罪嫌疑重大者，仍應有相當理由認為其有逃亡、湮滅、
    偽造、變造證據或勾串共犯或證人等之虞，法院斟酌命該被
    告具保、責付或限制住居等侵害較小之手段，均不足以確保
    追訴、審判或執行程序之順利進行，始符合該條款規定，非
    予羈押，顯難進行追訴、審判或執行之要件，此際羈押乃為
    維持刑事司法權有效行使之最後必要手段，於此範圍內，尚
    未逾越憲法第23條規定之比例原則，符合本院釋字第392 號
    、第653號、第654號解釋意旨，與憲法第8 條保障人民身體
    自由及第16條保障人民訴訟權之意旨，尚無違背」，可知其
    非宣告刑事訴訟法第101條第1 項第3款之重罪羈押原因違憲
    ，係要求附加考量被告除犯重罪之外，是否有相當理由認其
    有逃亡、湮滅、偽造、變造證據或勾串共犯或證人等之虞，
    依法條體系解釋，該等附加考量與單純考量同條第1項第1款
    、第2 款之羈押原因仍有程度之不同，應予區別，否則不啻
    等同廢除同條第1項第3款之羈押原因。基此，伴同重罪羈押
    考量逃亡、湮滅、偽造、變造證據或勾串共犯或證人之虞，
    與單純考量有逃亡、湮滅、偽造、變造證據或勾串共犯或證
    人之虞之羈押原因，強度應有差異，即伴同重罪羈押考量之
    逃亡、湮滅、偽造、變造證據或勾串共犯或證人之虞，其理
    由強度未必足夠為單獨之羈押原因，然得以與重罪羈押之羈
    押原因互為相佐。
二、本件抗告意旨略稱：
（一）依司法院釋字第665號所揭示，如僅以刑事訴訟法第101條
      第1項第3款之重罪作為許可羈押之唯一要件，仍須考量是
      否犯罪嫌疑重大，有無逃亡或滅證之虞而有羈押之必要，
      否則有違反比例原則之虞。故抗告人即被告甲○○、乙○
      ○二人所犯縱為該項第3 款規定之重罪，如被告二人無逃
      亡或滅證等顯難進行追訴、審判或執行之危險，尚欠缺羈
      押之必要條件。亦即單以犯重罪作為羈押之要件，可能背
      離羈押作為保全程序的性質，其對刑事被告武器平等與充
      分防禦權行使上之限制，即可能違背比例原則。
（二）被告二人並無殺害被害人徐仁發之動機、犯意，已由證人
      丁賢偉、王賢堅二人之證述得知係被害人未遵醫囑之專業
      建議執意轉院，導致其一轉院即發生死亡結果，是以，被
      告二人絕無致被害人斃命之意圖，所涉並非殺人之重罪。
      又本件相關證據業已經原審調查完畢，證人林朝欽因傳、
      拘無著，經檢察官捨棄傳訊，案情已經釐清，被告二人實
      無任何勾串證人或湮滅證據之虞，顯已無非予羈押，難以
      進行追訴、審判或執行之情形，而無羈押之必要性。爰請
      求准予被告二人具保停止羈押云云。
三、經查：
（一）本件被告二人共同涉犯殺人案件，原審經訊問被告二人及
      其他共犯後，雖被告二人均否認有檢察官所指之殺人犯行
      ，然依起訴書、其他共犯之供述及卷內證據，認其等犯罪
      嫌疑重大，所犯係最輕本刑五年以上有期徒刑之殺人重罪
      ，並參以被告二人供述與其他共犯吳敬祖、黃俊誠、林家
      慶、黃祖原等人之供述矛盾不一，有湮滅證據、勾串共犯
      或證人之虞，有羈押之必要，乃於民國98年10月29日依刑
      事訴訟法第101條第1項第2款、第3款等規定裁定羈押在案
      。
（二）抗告意旨雖稱檢察官雖因證人林朝欽在原審傳、拘無著而
      捨棄傳訊，相關證據業已調查完畢，案情已經釐清云云，
      然觀之原審於99年3月17日審判筆錄，被告乙○○陳稱：
      「球棒是我拿出來的沒錯，但我沒有打徐仁發。」、「我
      在旁邊看，我都沒有動手。」；被告甲○○陳稱：「棒子
      是吳敬祖搶去打徐仁發的頭，‧‧‧當時我血壓升高，只
      有在旁邊拉扯。」；共犯吳敬祖陳稱：「我有親眼看到乙
      ○○棒子打徐仁發頭部。」；共犯黃俊誠、林嘉慶及黃祖
      原則均供稱：有親眼看到乙○○拿棒子打徐仁發的頭等語
      （參見原審卷二第13頁反面至第14頁）。被告二人在經原
      審交互詰問後仍矢口否認有檢察官所起訴之殺人犯行，且
      被告二人間，及其二人與同案被告吳敬祖、黃俊誠、林嘉
      慶及黃祖原之供述互有齟齬矛盾之處，當可憑此認定被告
      二人為求供詞一致而有為勾串共犯或證人之高度可能。雖
      原審於裁定延押當日，亦同時諭知辯論終結，然於原審判
      決前，仍有依法再開辯論之可能，且於原審判決後，被告
      二人亦可上訴再為爭執本件事實之認定為何，是確仍有勾
      串共犯或證人之虞。又被告二人以所涉犯並非殺人重罪之
      詞置辯，惟就被告應否羈押之審酌，僅需就形式上之證據
      判斷被告犯罪嫌疑是否重大、有無羈押之原因及必要性為
      判斷，至證據之調查及有罪與否之實體上審判，則有待事
      實審法院依法調查審理，並非被告得自行認定，抗告意旨
      專憑己見，泛言否認犯罪，難認有理由。原審於99年3 月
      17日訊問被告二人後，認被告二人原受羈押之原因仍繼續
      存在，為確保後續審判程序之順利進行，有續為羈押之必
      要性，且無刑事訴訟法第114 條各款所示不得駁回解除羈
      押聲請之事由，裁定自99年3 月29日起延長羈押二月，所
      為裁量及判斷無違經驗及論理法則，核無不合。
（三）再者，原審係認定被告二人有刑事訴訟法第101條第1項第
      3款所定「最輕本刑五年以上有期徒刑之罪」及同條項第2
      款之「有事實足認為有湮滅、偽造、變造證據或勾串共犯
      或證人之虞者」事由，裁定延長羈押，而非僅以被告二人
      所犯為重罪為唯一之羈押理由（參見原審卷（二）第63頁
      反面之審判筆錄），故被告二人均辯稱原審僅以其所犯為
      重罪之唯一理由，即裁定延長羈押之違誤云云，容有誤會
      ，併此敘明。
（四）從而，原審所為延長羈押之裁定，核無違誤。抗告意旨仍
      執前詞，指摘原裁定不當，為無理由，應予駁回。
據上論斷，應依刑事訴訟法第412條，裁定如主文。
中    華    民    國    99    年    3     月    29    日
                  刑事第十三庭審判長法  官  曾德水
                                    法  官  崔玲琦
                                    法  官  遲中慧
以上正本證明與原本無異。
不得再抗告。
                                    書記官  陳韋杉
中    華    民    國    99    年    3     月    30    日

司法院資訊處製作；財團法人民間司法改革基金會備份。
